臺灣臺中地方法院行政訴訟判決
110年度交字第295號
原      告  黃明煌  
被      告  臺中市交通事件裁決處
                      設臺中市○○區○○○路00號
代  表  人  黃士哲    住同上
訴訟代理人  黃曉妍律師
上列當事人間交通裁決事件，原告不服被告民國110年8月3日中
市裁字第68-GDH531230號裁決書，提起行政訴訟，本院判決如下
：
    主  文
原告之訴駁回。
訴訟費用新臺幣參佰元由原告負擔。
    事實及理由
一、程序事項：按行政訴訟法第237 條之7 規定，交通裁決事件
    之裁判，得不經言詞辯論為之。本件屬交通裁決事件，依兩
    造所述各節及卷內資料其事證已臻明確，本院認無經言詞辯
    論之必要，爰不經言詞辯論而為判決。
二、事實概要：原告所有號牌2839-UR號自用小客車（下稱系爭
    車輛）於民國110年4月18日9時25分許，行經臺中市西屯區
    台74線快速公路14公里匝道附近，因「行駛快速公路未依規
    定變換車道」之違規行為，遭民眾於110年4月21日檢具事證
    檢舉，經臺中市政府警察局第六分局（下稱舉發機關）員警
    認定該車輛違反道路交通管理處罰條例第33條第1項第4款規
    定，逕行對車主即原告掣開第GDH531230號舉發違反道路交
    通管理事件通知單。原告未於到案期限檢具事證及應歸責人
    相關資料，向被告告知應歸責人，被告即依道路交通管理處
    罰條例第85條第4項規定，推定原告有過失，並依道路交通
    管理處罰條例第85條第1項後段「仍依本條例各該違反條款
    規定處罰」之規定，續於110年8月3日以中市裁字第68-GDH5
    31230號裁決書（下稱原處分），依道路交通管理處罰條例
    第33條第1項第4款、第63條第1項第1款及「違反道路交通管
    理事件統一裁罰基準表」之規定，按期限內到案之基準，裁
    處原告第1階段罰鍰新臺幣（下同）3,000元，並記違規點數
    1點。原告不服，提起本件行政訴訟。
三、原告主張略以：舉發通知單記載影像，左邊4格係違規車輛
    ，右邊1格顯示正常行駛車輛車牌號碼，被告竟裁處正常行
    駛車輛，顯然違反行政法一般法律原則不當聯結禁止原則，
    被告所為之裁決違法等語，並聲明：原處分撤銷，訴訟費用
    由被告負擔。
四、被告答辯則以：
  ㈠本件應適用之法律依據為道路交通管理處罰條例第33條第1項
    第4款、第63條第1項第1款、第7條之1、第85條第1項及第4
    項、高速公路及快速公路交通管制規則第11條、道路交通安
    全規則第91條第1項第6款、第109條第2項第2款等規定。
  ㈡案經轉據舉發機關110年6月15日中市警六分交字第110007084
    7號函復說明略以：「本案係民眾檢舉案件，經檢視檢舉影
    像，旨案車輛於110年4月18日9時25分，在本市西屯區臺74
    線快速公路14公里匝道附近未依規定變換車道(未使用方向
    燈)，爰依法掣單舉發」。
  ㈢次查舉發機關檢附之採證光碟，確認檢舉民眾行車紀錄器畫
    面時間2021/04/18 09：24：59時至09：25：57時檢舉民眾
    車輛(下稱該車)行駛於臺中市西屯區台74線快速公路往東方
    向之內側車道，當時號牌2839-UR號小客車(下稱系爭車輛)
    沿著中線車道超越該車，接著系爭車輛顯示左側方向燈，向
    左變換至內側車道一段距離(第一次變換車道)，之後系爭車
    輛顯示右側方向燈，向右變換至中線車道，變換至一半，系
    爭車輛即關閉方向燈，並繼續完成變換車道之動作(第二次
    變換車道)，行駛一段距離後，系爭車輛未顯示方向燈，逕
    自向左變換車道(第三次變換車道)，畫面顯示當時系爭車輛
    上面設置「14北屯二」、「松竹路三段 右線」標誌，行駛
    一段距離、通過地下道後，系爭車輛復未顯示方向燈，逕自
    向右變換車道(第四次變換車道)等情。
　㈣原告主張被告認不足採。蓋因：從上揭資料顯示，系爭車輛
    行駛於台中市西屯區台74線快速公路往東方向，第一次變換
    車道時系爭車輛有顯示方向燈，惟第二次變換車道，系爭車
    輛雖有顯示方向燈，惟變換車道到一半即關閉方向燈，第三
    次及第四次變換車道則全無顯示方向燈，違反道路交通安全
    規則第109條第2項第2款、高速公路及快速公路交通管制規
    則第11條規定，依前揭說明，自應以道路交通管理處罰條例
    第33條第1項第4款「行駛快速公路未依規定變換車道」處罰
    等語，並聲明：原告之訴駁回，訴訟費用由原告負擔。
五、本院之判斷：
  ㈠按「（第1項）汽車行駛於高速公路、快速公路或設站管制
    之道路，不遵使用限制、禁止、行車管制及管理事項之管制
    規則而有下列行為者，處汽車駕駛人新臺幣3 千元以上6 千
    元以下罰鍰：四、未依規定變換車道。（第6 項）第1 項之
    管制規則，由交通部會同內政部定之。」、「汽車駕駛人有
    下列各款所列條款之一者，除依原條款處罰鍰外，並予記點
    ：一、有第33條第1項……者，各記違規點數1點。」道路交
    通管理處罰條例第33條第1項第4款、第6項及第63條第1項第
    1款分別定有明文。又交通部會同內政部依同條例第33條第6
    項規定授權訂定之高速公路及快速公路交通管制規則第11條
    規定：「汽車在行駛途中，變換車道或超越前車時，應依標
    誌、標線、號誌指示，並不得有下列情形：一、驟然或任意
    變換車道。二、未依規定使用方向燈。三、未保持安全距離
    及間隔。四、駛離主線車道未依序排隊，插入正在連貫駛出
    主線之汽車中間。」是汽車行駛於高、快速公路欲變換車道
    時，自應遵循上開管制規則之規範，不得驟然或任意為之，
    且應先顯示方向燈告知其他用路人，並保持安全距離及間隔
    ，方得超越或變換車道，如有違反，即屬未依規定變換車道
    ，而該當道路交通管理處罰條例第33條第1項第4款所定之處
    罰要件。至於依違反道路交通管理事件統一裁罰基準表之規
    定，小型車行駛高、快速公路未依規定變換車道，期限內繳
    納或到案聽候裁決者，統一裁罰基準為3,000元。
  ㈡查本件如事實概要所述之情事，有舉發機關第GDH000000 號
    舉發違反道路交通管理事件通知單、舉發機關110年6月15日
    中市警六分交字第1100070847號函、檢舉民眾行車紀錄器擷
    圖、原處分、送達證書、違規資料查詢、送達歷史資料查詢
    、汽車車籍查詢、採證光碟等資料附卷可稽（見本院卷第75
    、79-85、101-111頁），堪信為真實。
  ㈢經查，本院勘驗調查舉發機關提供之採證光碟，製成勘驗筆
    錄附卷為證（見本院卷第119頁），勘驗結果為：檢舉民眾
    行車紀錄器畫面時間2021/04/18 09：24：59時至09：25：5
    7時檢舉民眾車輛(下稱該車)行駛於臺中市西屯區台74線快
    速公路往東方向之內側車道，當時號牌2839-UR號小客車(下
    稱系爭車輛)沿著中線車道超越該車，接著系爭車輛顯示左
    側方向燈，向左變換至內側車道一段距離，之後系爭車輛顯
    示右側方向燈，向右變換至中線車道，變換至一半，系爭車
    輛即關閉方向燈，並繼續完成變換車道，行駛一段距離後，
    系爭車輛未顯示方向燈，向左變換車道，畫面顯示系爭車輛
    上方設置「14北屯二」、「松竹路三段 右線」標誌，行駛
    一段距離、通過地下道後，系爭車輛復未顯示方向燈，向右
    變換車道。
  ㈣依上開勘驗結果可知，系爭車輛行駛於臺中市西屯區台74線
    快速公路中線車道，先是顯示左側方向燈向左變換至內側車
    道，之後顯示右側方向燈向右變換車道，變換至一半，即關
    閉方向燈；又於行駛一段距離後，未顯示方向燈向左變換車
    道；復於通過地下道後，未顯示方向燈向右變換車道等情。
    按「行車遇有轉向、減速暫停、讓車、倒車、變換車道等情
    況時所用之燈光及駕駛人之手勢，應依下列規定：二、左轉
    彎時，應先顯示車輛前後之左邊方向燈光，或由駕駛人表示
    左臂平伸，手掌向下之手勢。六、變換車道時，應先顯示欲
    變換車道方向之燈光或手勢。」、「汽車駕駛人，應依下列
    規定使用方向燈：二、左（右）轉彎時，應先顯示車輛前後
    之左（右）邊方向燈光；變換車道時，應先顯示欲變換車道
    方向之燈光，並應顯示至完成轉彎或變換車道之行為。」道
    路交通安全規則第91條第1 項第2 款、同條第6 款、第109
    條第2 項第2 款分別定有明文。由上開規定可知，汽車行駛
    變換車道時，應先顯示欲變換車道方向之燈光，並應顯示至
    「完成」轉彎或變換車道之行為。依此，所謂「變換車道之
    行為完成」，係指汽車車身已完全進入欲變換之車道內而言
    ；如駕駛人僅於變換車道時開啟方向燈，未於車身完整進入
    左、右側車道前持續顯示燈號作動或變換燈號，自應認與上
    揭規定未符。而系爭車輛變換車道有一次未全程使用方向燈
    ，以及兩次完全未使用方向燈之行為，即違反高速公路及快
    速公路交通管制規則第11條第2 款規定，該當道路交通管理
    處罰條例第33條第1 項第4 款「行駛高速公路未依規定變換
    車道」之違規。是原告主張舉發通知單記載影像，左邊4格
    係違規車輛，右邊1格顯示正常行駛車輛車牌號碼，被告竟
    裁處正常行駛車輛，顯然違反行政法一般法律原則不當聯結
    禁止原則，被告所為之裁決違法云云，係屬對於事實及法規
    適用有所誤認，並非可採。被告對原告作成原處分之裁罰，
    洵屬有據。
六、綜上所述，原告違規事證明確，被告依法所為原處分並無違
    誤，原告訴請撤銷，為無理由，應予駁回。
七、本件第一審裁判費為300 元，應由原告負擔，爰確定第一審
    訴訟費用額如主文第2 項所示。
據上論結，本件原告之訴為無理由，依行政訴訟法第237 條之7
、第98條第1 項前段、第237 條之8 第1 項，判決如主文。
中　　華　　民　　國　　111 　年　　3 　　月　　17　　日
　　　　　　　　　行政訴訟庭　法　官　楊萬益
上為正本係照原本作成。
如不服本判決，應於判決送達後20日內，向本院提出上訴狀並表
明上訴理由（原判決所違背之法令及其具體內容或依訴訟資料可
認為原判決有違背法令之具體事實），其未載明上訴理由者，應
於提出上訴後20日內向本院補提理由書（上訴狀及上訴理由書均
須按他造人數附繕本，如未按期補提上訴理由書，則逕予駁回上
訴），並應繳納上訴裁判費新臺幣750元。
中　　華　　民　　國　　111 　年　　3 　　月　　17　　日
　　　　　　　　　　　　　　　書記官　林柏名